【裁判字號】    98,易,93
【裁判日期】    980410
【裁判案由】    賭博
【裁判全文】
臺灣高雄地方法院刑事判決                 98年度易字第93號
公  訴  人  臺灣高雄地方法院檢察署檢察官
被      告  戊○○
上列被告因賭博案件，經檢察官聲請簡易判決處刑（97年度偵字
第11788 號），本院認不宜以簡易判決處刑，改依通常程序審理
，判決如下：
    主  文
戊○○無罪。
    理  由
壹、證據能力之認定部分：
    本判決所引用之證據資料（詳後引證據），其中傳聞證據部
    分，縱無刑事訴訟法第159 條之1 至第159 條之4 或其他規
    定之傳聞證據例外情形，亦因被告戊○○、檢察官或同意可
    作為證據使用，或未聲明異議，依刑事訴訟法第159 條之5
    條第1 項、第2 項之規定，本院審酌該證據作成之情況，認
    為適當，應得為證據，先予敘明。
貳、實體部分：
一、公訴意旨略以：被告戊○○與綽號阿山（年籍不詳），意圖
    營利，基於聚眾賭博之犯意聯絡，由阿山於民國97年4 月初
    起，向高文雀（未據起訴）借用高雄縣大樹鄉○○路116 之
    39號後方鐵皮屋，為公眾得出入之場所，被告戊○○負責把
    風，以天九牌為賭具，並以交通車接送賭客至上開地點，由
    渠等當莊家與葉福全及鄭錦秀等人賭博財物，嗣於97年4 月
    18 日 凌晨0 時20分許，為警員甲○○及乙○○等人當場查
    獲，並扣得未拆封天九牌1 副、已拆封天九牌42張、骰子37
    顆及無線電3 支等物。因認被告戊○○涉犯刑法第268 條之
    意圖營利聚眾賭博罪、同法第266 條第1 項之賭博罪嫌。
二、按犯罪事實應依證據認定之，無證據不得認定犯罪事實。不
    能證明被告犯罪者，應諭知無罪之判決。刑事訴訟法第154
    條第2項、第301條第1項，分別定有明文。次按認定不利於
    被告之事實，須依積極證據，苟積極證據不足為不利於被告
    事實之認定時，即應為有利於被告之認定，更不必有何有利
    之證據；又事實之認定，應憑證據，如未能發現相當證據，
    或證據不足以證明，自不能以推測或擬制之方法，以為裁判
    基礎。而所謂認定犯罪事實之積極證據，係指適合於被告犯
    罪事實認定之積極證據而言，雖不以直接證據為限，間接證
    據亦包括在內；然而無論直接或間接證據，其為訴訟上之證
    明，須於通常一般之人均不致有所懷疑，而得確信其為真實
    之程度者，始得據為有罪之認定，倘其證明尚未達到此一程
    度，而有合理之懷疑存在時，致使無從形成有罪之確信，根
    據「罪證有疑，利於被告」之證據法則，即不得遽為不利被
    告之認定（最高法院29年上字第3105號、30年上字第816號
    、40年臺上字第86號、76年臺上字第4986號判例參照）。
三、公訴意旨認被告戊○○涉犯刑法第268 條之意圖營利聚眾賭
    博、同法第266 條賭博等罪嫌，無非以：據查獲員警甲○○
    證稱，警方接獲情資後便自97年4 月17日晚上7 時許，由賭
    場正對面山上往賭場方向攝影，發現有車子抵達該處時，會
    先將大燈關掉再打開作為訊號，由兩名把風人員負責以遙控
    器打開賭場鐵門。透過鐵門打開後的光線，確認把風人員所
    在位置與警方進入現場後發現被告所站位置相符等語。又依
    證人高文雀、葉福全之證述，足認查獲該處確係賭博場所，
    此外，現場並扣得骰子、天九牌等賭具為其論據。訊據被告
    戊○○堅決否認有意圖營利聚眾賭博及賭博犯行，辯稱：97
    年4 月17日我在民權公園下棋，後來綽號大鏡的郭姓友人約
    我一同前往查獲現場求明牌、看賭博，我與「大鏡」一起從
    仁武國道10號匝道下方搭乘交通車抵達現場，惟因抵達時賭
    場已散場，所以並未參與賭博。後來我與「大鏡」在現場車
    棚內等待賭場的交通車時，聽到其他的賭客喊慘了，我與「
    大鏡」便拔腿就跑，我並沒有在賭場擔任把風人員等語。
四、本院對證據之判斷
  (一)有關起訴刑法第268 條聚眾賭博罪的部分：
  1.高雄縣大樹鄉○○路116 之39號後方之鐵皮屋為高文雀提供
    予姓名年籍不詳、綽號「阿山」之人經營之職業賭場等情，
    分別經證人高文雀、賭客葉福全證述明確，現場並扣得骰子
    、天九牌、號碼夾等賭具及賭資，有高雄縣政府警察局扣押
    筆錄、扣押物品目錄表在卷可考。又警方攻堅時被告正站在
    大門附近之車棚處，為被告所坦認不諱，核與證人甲○○證
    述現場相對位置大致相符，並標示位置於高文雀繪製之現場
    圖上（以上分別見警卷第4 頁～第7 頁、第47頁～第50頁、
    第83頁～第84頁；偵卷第28頁、第78頁～第79頁、第83頁）
    ，上開事實均先予認。
  2.公訴意旨認被告擔任賭場把風人員，主要依據為查獲員警甲○○當日在場外埋伏觀察所得，「把風人員所處之位置」與
    「攻堅時見被告所站之位置」相符。惟依證人甲○○當日在
    場外之觀察，賭場設置之把風人員，在接駁賭客的交通車到
    達現場時，須負責以遙控器打開賭場鐵門，已據證人甲○○
    於本院審理中證述明確（見本院易字卷第28頁）；惟其亦證
    稱：「因監視的距離很遠，無法看清楚把風人員是否為被告
    」，並稱：攻堅進入現場時，並未見被告手上有拿遙控器，
    被告見到我進來，喊一聲慘了就跑走了，是因在我追趕中，
    被告的腳被鐵線插到，才順利緝獲等語（見本院易字卷第26
    頁、第28頁、第31頁），則被告未持遙控器管制進出，警方
    在現場復未扣得何遙控器，有扣押筆錄、扣押物品目錄表附
    卷可證（見警卷第4 頁～第7 頁），顯與證人甲○○在外埋
    伏觀察賭場把風人員的動向不合，況被告在見警方攻堅時，
    亦未有積極通知或警示賭場人員逃逸的動作，與一般僱請把
    風人員即意在犯罪遭發覺時，能獲得把風人員之警示而逃避
    查緝之情形有異，證人甲○○復未親見被告有何把風之動作
    ，被告是否即為員警埋伏觀察所見之把風人員，甚有可疑之
    處。
  3.再者，警方於97年4 月18日凌晨零時20分許進入現場取締，
    現場查獲之人中，證人林素英證稱，警方前往現場時，我在
    鐵棚屋外的路燈下坐著；證人李柏誼則證稱，我是在大門廣
    場被警方帶回來的；證人張玉英證稱，警方前來取締時，我
    當時坐在屋外椅子上；證人葉福全證稱，警方到現場取締賭
    博時，我在賭場旁邊約10公尺的地方等待車子等語（分別見
    警卷第1 頁、第17頁、第31頁、第42頁、第83頁），可見人
    潮除聚集在聚賭之鐵皮屋內，亦有零星散佈於屋外，佐以被
    告辯稱，因欲搭車返家，所以在車棚內等候交通車等語，兼
    衡現場之狀況、時序已進入深夜等情觀之，被告與部分人群
    隨意散布於屋外候車返家，均未見有何與情理不符之處，是
    自不得僅據被告於警方查緝當時係站在大門附近的車棚處，
    逕認被告係擔任賭場把風之工作。
  4.又本院依被告之聲請傳喚丙○○到庭作證，丙○○證稱，97
    年4 月17日我與被告在民權公園下棋時，聽說查獲現場有人
    賭博、有人求明牌，我們當時就決定要去看看。當天晚上我
    就載被告到仁武鄉○○號○○道那裡下車，等交通車來載我們
    ，抵達賭場發現，大家已經拜拜完，也沒有人賭博，我們就
    到外面的庭院準備要搭車，警方進入現場查緝時，我和被告
    正在聊天。我稱被告為「小鏡」、被告則稱我為「大鏡」等
    語（見本院易字卷第20頁～第23頁），核與證人丙○○警詢
    時證稱：警方查獲的人中，我只認識一名綽號叫「眼鏡」的
    中年男子（見警卷第72頁），及被告歷經警、偵程序一致之
    陳稱，與綽號「大鏡」的男子一同前往賭場之情形、其等行
    經之路線、轉乘之交通工具及遭警方取締之經過均相互吻合
    。證人甲○○於本院審理中雖證稱：我負責攻堅時，見一名
    男子坐在小貨車的後車斗，被告在外面抽煙，見到我就跑，
    該名男子跑在前面，被告跑在後面，因被告踢到鐵線受傷了
    ，我上前逮捕後交給同事集中管理，再折返去追前面那名男
    子，但他跳入大圳，大圳內的水相當深，我就沒辦法再追他
    了，因為跟被告在一起的人我沒有追到，所以判斷丙○○並
    不是當時跟被告在一起的人（見本院易字卷第26頁～第27頁
    ），惟本院審酌警方取締當時已近深夜、現場光線不佳，且
    賭場庭院散布著希希落落的人群，業經認定如前，人群見警
    方取締時紛紛四散逃逸，故員警甲○○在先後追趕被告及跳
    落大圳的男子，因而忽略證人丙○○亦在被告身邊，亦非無
    可能，是尚不得據證人甲○○之證詞，即認被告辯解不可採
    信。另參以警方自現場緝獲之人均無人指認被告係賭場之把
    風人員，警方在查緝前勘查現場的過程中，亦未見被告在場
    ，均據證人甲○○證述明確（見本院易字卷第28頁、第31頁
    ），堪認被告與該賭場並無何密切之連結關係，被告辯稱僅
    偶與友人丙○○一同前往上開賭場看人賭博及求明牌等語，
    應可採信。
  (二)有關起訴刑法第266 條賭博罪的部分：
  1.按刑法第266 條第1 項前段之罪，係以行為人「在公共場所
    或公眾得出入之場所賭博財物」為要件，且本罪亦無預備犯
    之處罰規定。換言之，僅以行為人已開始實現「賭博財物」
    之構成要件，始足當之。行為人縱有賭博之犯意，惟若其尚
    未實際開始參與賭博行為，而僅止於預備賭博之階段，亦不
    能以本罪名相繩。
  2.被告固不否認欲前往該處賭博，惟辯稱：到達現場時係晚上
    11時許，賭博已結束，所以並未參與賭博等語。本院參酌證
    人丙○○亦證稱，與被告到現場後，沒有參與賭博（見本院
    易字卷第24頁～第25頁），警方查獲被告之地點為聚賭之鐵
    皮屋外，在被告身上未扣得何可疑之賭資，檢察官復未舉證
    證明被告確有參與賭博行為，應認被告被訴賭博罪嫌尚屬不
    能證明。
五、綜上所述，本件公訴人所舉事證，均不足使本院形成被告有
    為聲請簡易判決處刑意旨所指聚眾賭博及賭博犯行之確切心
    證。此外，復查無其他積極證據，足以證明被告涉有何犯罪
    。揆諸前開說明，自應為被告無罪之諭知。
據上論斷，應依刑事訴訟法第452 條、第301 條第1 項前段，判
決如主文。
本案經檢察官丁○○到庭執行職務。
中    華    民    國    98    年    4     月    10    日
                刑事第十八庭        法  官   王  琁
上正本證明與原本無異
（檢察官）如不服本判決，應於判決送達後10日內，向本院提出
上訴狀。
中    華    民    國    98    年    4     月    10    日
                                    書記官   黃國忠


司法院資訊處製作；財團法人民間司法改革基金會備份。
